臺灣臺南地方法院民事裁定　　　　　 99年度消債更字第166號
聲　請　人　侯亞榛即侯淑娟
上列當事人聲請消費者債務清理事件，本院裁定如下：
    主  文
聲請人侯亞榛自民國一百年三月一日下午五時起開始更生程序。
命司法事務官進行本件更生程序。
    理  由
一、聲請意旨略以：聲請人前因信用卡契約、消費借貸契約及連
    帶保證契約等，致積欠無擔保債務合計新臺幣（下同）1,96
    4,547元。因聲請人名下並無任何財產，又聲請人民國97、
    98年度薪資總額為703,849元，平均每月所得約29,327元，
    如扣除聲請人自身必要之生活費用，依聲請人之現收入，已
    無法清償上述債務，故聲請人乃向最大債權銀行即台北富邦
    商業銀行股份有限公司（下稱台北富邦銀行）請求共同協商
    債務清償方案，惟其前積欠慶豐商業銀行股份有限公司(下
    稱慶豐銀行)、萬泰商業銀行股份有限公司（下稱萬泰銀行
    ）、擔保其胞姐向臺東區中小企業銀行股份有限公司（下稱
    臺東企銀）之借款之債務，已分別由慶豐銀行、臺東企銀、
    萬泰銀行將債權轉讓予良京實業股份有限公司（下稱良京公
    司）、萬榮行銷顧問股份有限公司（下稱萬榮公司），而該
    3 筆債務並未納入上開與台北富邦銀行本次協商範圍，且聲
    請人每月薪資之1/3為上開非金融機構債權人強制執行中，
    實無力繳交台北富邦銀行提出之清償方案，以致協商不成立
    。綜上，在聲請人無擔保或無優先權之債務總額未逾1,200
    萬元，復未經法院裁定開始清算程序或宣告破產之情形下，
    爰依法聲請更生等語。
二、按債務人不能清償債務或有不能清償之虞者，得依本條例所
    定更生或清算程序，清理其債務；債務人無擔保或無優先權
    之債務總額未逾新臺幣一千二百萬元者，於法院裁定開始清
    算程序或宣告破產前，得向法院聲請更生；債務人對於金融
    機構因消費借貸、自用住宅借款、信用卡或現金卡契約而負
    債務，在聲請更生或清算前，應提出債權人清冊，以書面向
    最大債權金融機構請求協商債務清償方案，並表明共同協商
    之意旨；債務人與金融機構協商成立者，不得聲請更生或清
    算；又法院開始更生程序之裁定，應載明其年、月、日、時
    ，並即時發生效力。消費者債務清理條例第3條、第42條第1
    項、第151條第1項、第5項及第45條分別定有明文。
三、聲請人前揭主張，業據其提出財產及收入狀況說明書、債權
    人清冊、財團法人金融聯合徵信中心當事人查詢個人資料（
    信用報告）回覆書等件（參本院99年度消債更字第108號卷
    〈下簡稱前案卷〉第7至9頁、第37至38頁）為憑，經查：
  (一)聲請人於消費者債務清理條例施行後，曾以書面向最大債權
    金融機構申請前置協商，嗣經台北富邦銀行提供「109期、
    利率3％，每月繳交11,574元」之還款方案，而聲請人未能
    接受台北富邦銀行提出之還款方案，台北富邦銀行以「協商
    意願低落」為由，於97年11月27日出具前置協商不成立通知
    書予聲請人，業經台北富邦銀行提出台北富邦銀行陳報狀、
    債權人清冊、前置協商不成立通知書及財團法人金融聯合中
    心債務清理條例前置協商專用債權人清冊各1卷可稽（參前
    案卷第66至74頁）。
  (二)聲請人積欠金融機構台北富邦銀行、渣打國際銀行、玉山銀
    行、日盛銀行、中國信託銀行之無擔保債務及非金融機構良
    京公司、萬榮公司之債務，總債權額合計2,357,120元（債
    務明細如附表所示），有渣打國際銀行陳報狀、萬榮公司陳
    報狀、中國信託銀行陳報狀、台北富邦銀行陳報狀、良京公
    司陳報狀、玉山銀行陳報狀、日盛銀行陳報狀各1卷可稽（
    參本院99年度消債更字第166號卷〈下簡稱本案卷〉第47至
    93 頁）。
  (三)聲請人雖主張97年至98年度之薪資共為703,849元，平均每
    月所得約29,327元（計算式：703,849÷30＝29,327，元以
    下四捨五入）等語，惟查聲請人現今任職於住華科技股份有
    限公司（下稱住華公司），自97年11月至99年10月包括薪資
    、獎金之總收入為776,830元，每月平均所得約32,368元（
    計算式：776,830÷24＝32,368，元以下四捨五入），另其
    每月勞保、健保費用每月各為432元、393元等情，有稅務電
    子閘門財產所得調件明細表及住華公司回函所附聲請人薪資
    明細在卷可查（見前案卷第57-60、80-81頁、本案卷第34-3
    5頁）。再者，聲請人自陳聲請前2年內每月必要支出為10,1
    48元，而依內政部公告之台灣省99年度最低生活費用為9,82
    9元，又因健保費、勞保費均未納入上開最低生活費用支出
    之計算範圍，故亦屬生活必要費用之一部，應與加計，是如
    以上開最低生活費用標準計算，聲請人每月支出之生活必要
    費用為10,654元（計算式：9,829+432+393＝10,654），而
    聲請人自陳每月應支付之必要生活費用為10,148元，並未逾
    以上開標準所計算之生活必要費用10,654元，自屬可採。從
    而，聲請人上述每月之平均收入，如扣除必要之生活費用，
    則尚有22,220元可供清償債務（計算式：32,368-10,148＝
    22,220）。
  (四)本件聲請人之每月薪資於請求前置協商時，部份金融機構債
    權人業已向本院就聲請人之薪資之1/3為強制執行，有本院
    99 年度司執字第34775號、98年度司執字第98173號、97年
    度執字第67380號強制執行命令在卷可佐（參前案卷第82、8
    4、86頁），惟此部分之執行命令如經成立協商，依法聲請
    人僅須依協商之還款方案清償，上揭強制執行扣薪部分即不
    能繼續。惟聲請人尚有非屬金融機構之債權人良京公司、萬
    榮公司，亦已聲請法院就聲請人之薪資為強制執行等情，亦
    有97年度執助字第1472號、99年度司執字第22881號執行命
    令附卷可稽（參前案卷第83、85頁），而本件聲請人前揭與
    台北富邦銀行所進行之協商，並未包括其所積欠良京公司、
    萬榮公司之債務在內，而良京公司、萬榮公司因屬非金融機
    構債權人，於協商之時依法尚不受前開協商條件之拘束，經
    本院函詢是否願比照台北富邦銀行提供之還款方案，供聲請
    人按期清償欠款，萬榮公司雖願意提供協商還款方案予債務
    人，信用卡與現金卡協商方案為以各別總額65,700元、394,
    920元，分期180期，0利率，每期繳款365元、2,194元之方
    案與聲請人協商，惟良京公司陳稱：依其公司分期規定，債
    務人應先繳付應償金額之2分之1頭款，餘額分期不停息，每
    月分期金額不得少於扣薪受償比例等情，有萬榮公司陳報狀
    、良京公司陳報狀各1件附卷可稽（參前案卷第91頁、106-
    107頁），足見聲請人良京公司並無提供相當於台北富邦銀
    行之還款方案，供聲請人按期清償之意願。而聲請人於薪資
    未受強制執行之情況下，每月亦僅餘22,220元得以清償債務
    ，已如前述，而其積欠良京公司之債務本金已逾40萬元，亦
    有良京公司100年1月4日函可證（見本案卷第72-73頁），聲
    請人客觀上顯無法依良京公司上開協商條件，先行清償20餘
    萬元以與該公司達成協商之可能。是倘良京公司日後再對聲
    請人每月之薪資聲請強制執行，則聲請人每月可用以清償除
    良京公司以外之債務之金額，則僅餘11,431元（計算式：22
    ,220元-{32,3683}＝22,220-10,789=11,431)，顯已無法
    依台北富邦銀行、萬榮公司提供之協商方案按月還款11,574
    元、2,559元（計算式：365+2,194＝2,559），足見聲請人
    客觀上確已陷於不能清償之情形。而若強令其還款恐將惡化
    其經濟狀況至絕境，自有違消費者債務清理條例之立法目的
    。則聲請人顯無在可期待重建經濟生活期間清理債務之可能
    性，有不能清償債務情事甚明。
四、綜上所述，聲請人僅係一般消費者，並未從事營業活動，其
    已達不能清償債務之程度，且未經法院裁定開始更生程序或
    宣告破產，此外，復查無消費者債務清理條例第6條第3項、
    第8條、第46條各款所定應駁回更生聲請之事由存在，本件
    聲請更生，自屬有據，應予准許。又本件債務人聲請更生既
    經准許，爰併依上開規定命司法事務官進行本件更生程序，
    裁定如主文。
中    華    民    國   100    年    3     月    1     日
                     民事第一庭    法  官  李音儀
上為正本係照原本作成
不得抗告
中    華    民    國   100    年    3     月    1     日
                                   書記官  莊淑雅